臺灣板橋地方法院交通事件裁定　　　　99年度交聲字第4581號
原處分機關　交通部公路總局臺北區監理所
異　議　人
即受處分人　胡榮富
上列異議人即受處分人因違反道路交通管理處罰條例案件，對於
交通部公路總局臺北區監理所板橋監理站於中華民國99年11月25
日所為之北監營裁字第裁40-A01XDP057號（下稱A 處分）、40-A
01XDP058號（下稱B 處分）裁決處分，聲明異議，本院裁定如下
：
    主  文
原處分均撤銷。
胡榮富不罰。
    理  由
一、原處分意旨略以：異議人即受處分人胡榮富於民國99年5 月
    8 日4 時55分許，在臺北市○○○路與民生東路3 段路口，
    駕駛車牌號碼460-A5號營業小客車（下稱本件車輛），因有
    「在多車道右轉彎，不先駛入外側車道」（即A 處分之舉發
    違規事實）及「汽車駕駛人駕駛汽車肇事致人受傷而逃逸者
    」（即B 處分之舉發違規事實）之違規行為，由臺北市政府
    警察局中山分局執勤員警掣單舉發，並經原處分機關查證後
    ，認違規屬實，乃依道路交通管理處罰條例第48條第1 項第
    4 款、第62條第4 項、第63條第1 項之規定，分別裁處罰鍰
    新臺幣（下同）600 元，並記違規點數1 點、罰鍰6,000 元
    ，吊銷駕駛執照，1 年內不得考領駕駛執照等語。
二、異議人異議意旨略以：本件車禍之證人張漢瀧當庭指認駕駛
    本件車輛之計程車司機不是異議人，該司機百分之九十是白
    髮，也比庭上的另案被告即異議人胖，沒有戴眼鏡，最少有
    60歲，缺乏積極證據足認異議人有肇事致人受傷而逃逸之違
    法行為，爰提出聲明異議，請求撤銷裁決處分等語。
三、按汽車駕駛人轉彎時，在多車道右轉彎，不先駛入外側車道
    ，或多車道左轉彎，不先駛入內側車道者，處600 元以上1,
    800 元以下罰鍰，並記違規點數1 點，道路交通管理處罰條
    例第48條第1 項第4 款、第63條第1 項第1 款定有明文。次
    按汽車駕駛人駕駛汽車肇事致人受傷或死亡者，應即採取救
    護措施及依規定處置，並通知警察機關處理，不得任意移動
    肇事汽車及現場痕跡證據，違反者處3,000 元以上9,000 元
    以下罰鍰；前項駕駛人肇事致人受傷而逃逸者，吊銷其駕駛
    執照；汽車駕駛人，曾依本條例第62條第4 項前段規定吊銷
    駕駛執照者，1 年內不得考領駕駛執照；汽車駕駛人，因違
    反本條例及道路交通安全規則之規定，受吊銷駕駛執照處分
    時，吊銷其持有各級車類之駕駛執照，道路交通管理處罰條
    例第62條第3 項前段、第4 項前段、第67條第3 項、第68條
    第1 項分別定有明文。
四、經查：
  (一)本件車輛駕駛人於99年5 月8 日4 時55分許，沿臺北市○○
    ○○○路北向南行駛第3 車道，未預先行至外側車道而直接
    右轉民生東路，不慎擦撞同向由李孟蓉所騎乘後載陳定佐行
    駛於第4 車道之車牌號碼798-BFD 號重型機車（下稱本件機
    車），肇致李孟蓉於左下肢及左肘有多處擦傷、陳定佐於左
    下肢及左上肢有多處挫、擦傷之交通事故後，未積極採取必
    要救助傷患措施及待警到場處置即逃離事故現場，有「在多
    車道右轉彎，不先駛入外側車道」及「違反道路交通安全規
    則肇事致人受傷而逃逸者」之違規行為，適經目擊證人張漢
    瀧將本件車輛之車牌號碼告知李孟蓉及陳定佐（下稱被害者
    二人）及警方，由臺北市政府警察局中山分局執勤員警調查
    後掣單舉發，並經原處分機關查證後，認違規屬實，遂依道
    路交通管理處罰條例第48條第1 項第4 款、第62條第4 項、
    第63條第1 項第1 款（漏引第1 款）之規定及違反道路交通
    管理事件統一裁罰基準表之規定，分別裁處罰鍰600 元，並
    記違規點數1 點、罰鍰6,000 元，吊銷駕駛執照，1 年內不
    得考領駕駛執照等情，有被害者二人分別於警詢及偵查中之
    指述、證人張漢瀧於偵查中之證述、臺北市政府警察局交通
    警察大隊道路交通事故初步分析研判表、臺北市政府警察局
    交通警察大隊99年5 月8 日道路交通事故補充資料表、臺北
    市政府警察局中山分局交通分隊99年5 月8 日李孟蓉及張漢
    瀧之交通事故談話紀錄表、臺北市立聯合醫院99年5 月8 日
    診字第9900262 號、第0000000 號被害者二人之驗傷診斷書
    、道路交通事故現場圖、道路交通事故紀錄表（一）、（二
    ）各1 份、事故現場照片6 張、本件機車照片5 張、本件車
    輛照片7 張（參本院職權調取之臺灣臺北地方法院檢察署99
    年度偵字第16958 號全卷），以及卷附臺北市政府警察局99
    年7 月20日掌電字第A01XDP057 號、A01X DP058號舉發違反
    道路交通管理事件通知單、A 處分與B 處分裁決書各1 份可
    稽，且上情亦為異議人所不爭執，是案發之際有駕駛人駕駛
    本件車輛之違規事實，堪先認定。
  (二)惟查，證人張漢瀧於臺灣臺北地方法院檢察署檢察官偵查中
    具結證稱：該司機百分之九十是白頭髮，也比庭上的被告（
    即異議人）胖，沒有戴眼鏡，最少有60歲等語（參前述偵卷
    99年8 月20日訊問筆錄所載），且經該署檢察官偵查終結後
    ，認定並無積極證據足認該案被告即異議人涉有本件肇事逃
    逸之犯行，並於99年9 月30日為不起訴處分確定，此經本院
    職權調取前述偵卷核閱無誤；而據證人張漢瀧於本院證稱：
    其看到本件車輛沒有什麼減速，本件車輛彎過去，本件機車
    就倒地，其看到二個人一男一女倒在地上，其當下看到後，
    其就追著本件車輛，到建國北路口停等紅綠燈時其停在本件
    車輛的右邊，其搖下車窗，對方有搖下車窗，其有看到對方
    包括臉部的上半身，當時的天候已經亮了，其向對方說在復
    興北路有撞到人，要不要回去看看，本件車輛司機就回答其
    沒有感覺撞到人，其說對方車號被人記下來，可能會涉及肇
    事逃逸的罪，其之所以能記得對方樣貌，是因為對方樣子很
    特別，臉部是圓的，整個頭髮都是白的，頭髮沒有禿，也沒
    有戴眼鏡，講話是台語口音等語（參本院卷100 年3 月23日
    訊問筆錄），而由證人張漢瀧之證述可知，其駕車追上本件
    車輛後，在天色已亮且本件車輛係搖下車窗至其能看到駕駛
    人臉部及上半身，又其曾與該駕駛人為近距離談話等情形下
    ，客觀上證人張漢瀧應能清楚辦識本件車輛駕駛人臉部之特
    徵，是依證人張漢瀧於另案偵查及本院審理時之證述內容，
    異議人顯非案發時本件車輛之實際駕駛人。另考量證人張漢
    瀧於本院審理中證稱其與本件被害者二人及異議人於本件事
    故發生前，互不認識且無任何恩怨，衡情證人張漢瀧應無設
    詞誣陷或偏袒異議人之動機或必要。從而，本件尚乏確切之
    事證可憑認定異議人為本件車輛違規當時之駕駛人，已足認
    定。異議人辯稱其非本件違規之行為人，與上開事證並無顯
    然違背，應可採信。
  (三)綜上所述，本件缺乏確切事證可憑認定異議人即為本件車輛
    之違規駕駛人，原處分機關未予詳查，逕認異議人有「在多
    車道右轉彎，不先駛入外側車道」及「違反道路交通安全規
    則肇事致人受傷而逃逸者」之違規行為，並援引首揭道路交
    通管理處罰條例規定對異議人為裁罰，難認允當。本件異議
    人之聲明異議為有理由，自應由本院將原處分予以撤銷，另
    為異議人不罰之諭知，以資適法。
五、依道路交 通管理處罰條例第87條第2 項、道路交通事件處理
    辦法第19條前段，裁定如主文。
中    華    民    國   100    年    5     月    6     日
                  交通法庭  法  官  李俊彥
上列正本證明與原本無異。
如不服本裁定，應於裁定送達後5 日內敘明抗告理由，向本院提
出抗告狀。
                            書記官  林文達
中    華    民    國   100    年    5     月    6     日